【裁判字號】    92,台上,1248
【裁判日期】    920313
【裁判案由】    強盜
【裁判全文】
最高法院刑事判決                              九十二年度台上字第一二四八號
    上  訴  人  甲○○
                        （現在台灣雲林戒治所戒治中）
右上訴人因強盜案件，不服台灣高等法院台南分院中華民國九十一年十二月十二日第
二審判決（九十一年度上訴字第一二九○號，起訴案號：台灣嘉義地方法院檢察署九
十一年度偵字第三二八○號），提起上訴，本院判決如左：
    主  文
上訴駁回。
    理  由
按刑事訴訟法第三百七十七條規定，上訴於第三審法院，非以判決違背法令為理由，
不得為之。是提起第三審上訴，應以原判決違背法令為理由，係屬法定要件。如果上
訴理由狀並未依據卷內訴訟資料，具體指摘原判決不適用何種法則或如何適用不當，
或所指摘原判決違法情事，顯與法律規定得為第三審上訴理由之違法情形，不相適合
時，均應認其上訴為違背法律上之程式，予以駁回。本件上訴人甲○○上訴意旨略稱
：其行竊得手欲行離去時，遭人握住手腕，予以掙脫，乃自然之反射動作，此舉不足
以使人心生畏懼，上訴人亦未施加脅迫，否則何以未口出惡言。又扣案之螺絲起子只
為行竊之工具，並非兇器，亦未用於脅迫劉楓彬，原判決依刑法第三百三十條第一項
論處罪刑，即非妥適云云。查原判決認定上訴人意圖為自己不法之所有，於民國九十
一年五月十一日三時十分許，在嘉義市○○街、光彩街口，見林育慶所有ＲＳ｜３８
９５號自用小客車停放該處，竟利用其所有客觀上對人之生命、身體具有危險性，足
供為兇器使用之一字型螺絲起子一支，用以破壞門鎖後進入車內（毀損部分未據告訴
），竊得林育慶所有之太陽眼鏡一副、黑色皮夾一個（內有現金新台幣四十八元）及
潤髮油一罐，得手後正欲離去之際，為劉楓彬發覺，而上前逮獲，上訴人見狀，為脫
免逮捕，竟作勢欲毆打劉楓彬，而施以脅迫，劉楓彬畏懼而後退，上訴人即乘隙逃脫
，嗣經劉楓彬與林育慶追躡至嘉義市○○街、中正路口西市場內，合力加以逮獲，並
由警方扣得上訴人所有供犯罪所用之前開一字型螺絲起子一把等情。係依憑證人劉楓
彬、林輝彥，被害人林育慶之指訴、及扣案之手提袋一個、一字型螺絲起子、贓物認
領保管單，暨上訴人所供其行竊得手後為劉楓彬捕獲，即予掙脫，嗣為劉楓彬捕獲等
證據，資以證明上訴人有準強盜罪之事實，因而撤銷第一審之科刑判決，改判處上訴
人攜帶兇器竊盜，因脫免逮捕，而當場施以脅迫，累犯，處有期徒刑伍年貳月，已敘
明其所憑之證據及認定之理由，並以上訴人所辯：其只有竊盜，得手後欲離去時，為
劉楓彬抓住，其用力甩開，甩開後，未作勢要毆打劉楓彬，劉某較其高大壯碩，其不
可能加以脅迫云云，如何不足採信，於理由中詳加說明與指駁。從形式上觀察，並無
違背法令之情形存在。次按證人劉楓彬證稱：上訴人竊盜得手後甫下車，尚未離開盜
所，為其逮獲，上訴人用力甩開掙脫後，繼而作勢打人，其見狀畏懼而後退，上訴人
隨即乘機逃脫。上訴人於偵查中亦坦承有上開脅迫情事（見偵查卷第二七頁）。而上
訴人行竊所用之一字型螺絲起子全長約十二公分，塑膠握柄長約四公分，尾端為金屬
材質約八公分，客觀上對人之生命、身體具有危險性足供為兇器使用，復據第一審勘
驗無誤（見第一審卷第四六頁）。上訴人攜帶而未使用行兇，即有刑法第三百三十條
之適用。上訴意旨未依卷內訴訟資料具體指摘原判決如何不適用法則，或如何適用法
則不當，徒就原審採證認事職權之適法行使，及原判決已說明之事項，任意指摘，核
與法律規定得為第三審上訴理由之違法情形，不相適合。其上訴違背法律上之程式，
應予駁回。
據上論結，應依刑事訴訟法第三百九十五條前段，判決如主文。
中      華      民      國    九十二    年      三      月     十三     日
                              最高法院刑事第八庭
                                  審判長法官  莊  登  照
                                        法官  洪  明  輝
                                        法官  黃  一  鑫
                                        法官  魏  新  和
                                        法官  林  秀  夫
      右正本證明與原本無異
                                              書  記  官
中      華      民      國    九十二    年      三      月      十八    日
                                                                        Ｒ


司法院資訊處製作；財團法人民間司法改革基金會備份。
